臺灣臺北地方法院民事簡易判決  
                                   110年度北簡字第7101號
原      告  樊家璐  

訴訟代理人  陳旭琨  

            蘇漢祥律師 
被      告  鄭哲亞  

訴訟代理人  鍾佩君律師
上列當事人間請求給付工程款事件，本院於民國110年12月22日
言詞辯論終結，判決如下：
    主  文
被告應給付原告新臺幣131,086元，及自民國110年4月30日起至
清償日止，按週年利率5%計算之利息。
原告其餘之訴駁回。
訴訟費用新臺幣2,320元，由被告負擔新臺幣1,438元，餘由原告
負擔之。
本判決第1項得假執行。但被告如以新臺幣131,086元為原告預供
擔保，得免為假執行。
    事實及理由
一、程序部分：
㈠兩造已經合意由本院管轄，此由兩造訂立之民國109年10月6日
  簽訂室內裝修合約書（下稱系爭合約）第12條約定即明，是本
  件被告住所地及本件系爭工程之履行地雖均非本院轄區，本院
  仍有管轄權。
㈡又按於訴狀送達後，原告不得將原訴變更或追加他訴。但擴張
  或減縮應受判決事項之聲明者，不在此限，民事訴訟法第255 
  條第1 項第3 款定有明文。本件原告起訴時聲明：被告應給付
  原告新臺幣（下同）131,086元，及自110年1月5日起至清償日
  止，按年息5％計算之利息，嗣以訴狀送達後變更聲明為：被告
  應給付原告211,374元，及自本件民事追加訴之聲明狀繕本送
  達於被告翌日起，至清償日止，按年息5%計算之利息（見本院
  卷第125、355頁）。經核原告所為上開訴之聲明內容變更，屬
  擴張應受判決事項之聲明，揆諸上開規定，應予准許。
二、原告起訴主張，略以：
㈠兩造於109年10月6日簽訂系爭合約，而依照系爭合約第4條約定
  承包總價為226萬元，未稅。另又工程估價單第1頁第13項下方
  附記未含項目，本估價單不含5％加值營業稅，亦即總價不包含
  加值營業稅。故被告尚應給付原告稅款80,288元。
㈡系爭合約為總價承攬契約，依照工程慣例於計價時已經將耗材
  算入，屬於連工帶料。且依系爭合約之系爭工程，第一期工程
  款678,000元，原告開立109年11月1日發票金額711,900元，包
  含稅金33,900元。追加工程款270,000元，稅金13,500元，原
  告開立109年12月1日283,500元發票。工程尾款657,768元，稅
  金32,888元，原告開立110年1月4日690,656元發票，總計稅金
  80,288元。原告依法開立含營業稅發票，依據兩造契約及加值
  型及非加值型營業稅法規定，得請求被告給付營業稅。被告已
  經依期給付第一期工程款678,000元，依第5條第2項及原告同
  意延展期日應於109年11月25日給付第二期工程款678,000元，
  但被告未為給付。原告多次通知後已於109年12月7日終止契約
  。本件由兩造各自結算工程款，被告於109年12月4日通知原告
  結算後為1,455,400元，原告同月7日業已經通知被告就結算金
  額1,455,400元無意見，故兩造結算至109年12月4日結算工程
  款應為1,455,400元無誤。但是，原告自行結算金額為1,356,0
  75元，願以此為計算基準。扣除被告已經給付第一期工程款67
  8,000元，被告應給付678,075元，並於本件訴訟中同意減縮以
  657,768元扣除被告已為給付款項部分後請求。原告並已於109
  年12月8日以存證信函催告被告為給付，被告因違反系爭合約
  第8條第2項約定，原告隨時得終止契約。原告係以該同上存證
  信函終止系爭合約之契約，並再次通知被告應於109年12月15
  日前給付上開678,075元款項，同日並即將鑰匙返還被告。
㈢兩造合約終止後曾經相約現場就系爭工程已經施作部分完成驗
  收，被告親自簽收驗收單。被告抗辯原告尚未完工及驗收部分
  ，泥水、磁磚、木作，均已進場施工，兩造已經於109年12月1
  2日就已經完工之系爭工程部分為完成驗收，被告抗辯之泥水
  、磁磚、木作項目均有在驗收單上，僅因兩造對現場丈量尚有
  爭議，原告認為部分面積已經為完工工程例如：天花板等所掩
  蓋，有未看見之部分，且有耗材計算之問題，不能以被告現場
  完工後用電子測量方式而為認定，故雙方各持己見，被告遂不
  在該泥水、磁磚、木作等三項目上簽署（驗收），兩造約定之
  驗收於當（12）日下午已經完成。原告109年12月15日通知被
  告更正工程款應給付金額為657,768元，並同月17日以存證信
  函通知被告，被告於110年1月4日已收受。被告110年1月4日自
  行匯款526,682元，但並未給付完畢，原告以被告應給付678,0
  75元，但同意以最後原告結算之657,768元，扣除被告已經匯
  付款項526,686元後，請求被告給付餘款131,086元（657,768
  元-526,682元=131,086元）。據上，被告應給付前述由被告負
  擔之稅金80,288元及尚未為給付之工程款餘款131,086元，總
  計為211,374元。
㈣爰依法提起本訴，並聲明：被告應給付原告211,374元，及自民
  事追加訴之聲明狀送達於被告翌日起至清償日止，按年息5%計
  算之利息。
三、被告抗辯，則略以：
㈠原告主張109年12月4日已偕同其子當面告知被告系爭合約金額
  尚不包含稅金，經被告同意後，在被告面前用印，因被告未帶
  契約正本，原告只好在自己的契約上用印。倘若被告已同意加
  計稅金，縱其未帶正本，被告亦可於原告所攜帶之契約正本上
  簽名。再觀被告所留存之契約正本並無「未稅」記載及兩造間
  Line對話紀錄，針對系爭工程已明確約定以不含稅之方式給付
  工程款，故估價單上載明不含5%加值營業稅，亦屬正常記載。
  由上所述，原告留存之合約書上「未稅」之記載，應為嗣後自
  行加上，已有觸犯偽造或變造私文書之嫌。原告復主張其已於
  工程估價單上註明「營業稅之稅金應外加」，並將該工程估價
  單列為主合約之附件；惟觀遍工程估價單未見上列字句。原告
  另主張依建築法與加值型及非加值型營業稅法等相關法令，買
  受人為營業稅之最終負擔者，然雙方既已約定系爭工程款項不
  含稅金，自無該相關法令之適用。倘若訂約當時之真意，認為
  稅金應外加，則原告本於從事裝潢承攬設計之專業，理應會於
  系爭合約中，另外加計被告所應負擔之稅金金額及付款期限，
  系爭合約全文未見任何有關稅金轉嫁被告負擔之文字記載。參
  酌系爭合約第5條雙方就付款辦法，係依階段付款，包括開工
  工程款、第二、三期工程款，與完工驗收後之尾款，系爭工程
  進行中，被告已給付開工工程款678,000元，原告於被告終止
  系爭合約前，從未向被告提出營業稅5%由被告負擔之請款要求
  。原告擴張聲明後所稱系爭合約應附加營業稅云云，當係臨訟
  杜撰。
㈡原告主張本件承攬契約性質為總價承攬，惟綜觀系爭合約全文
  及原告提供之結算單，應認為實作實算契約。按解釋契約，除
  契約文字業已表示當事人真意，無須別事探求外，應以當事人
  立約當時之真意為準，不能拘泥文字致失真意，而真意何在，
  又應以過去事實及其他一切證據資料為斷定之標準。系爭合約
  第4條所載承包總價226萬元，係指系爭合約中，包含拆除工程
  、玄關門及鋁窗工程、泥水工程等12項工程總價格，並非指各
  該工程總價承攬之意，原告刻意曲解契約文義。系爭工程追加
  減項目甚多，其施作單價及數量均有變更，本件係依實際施作
  之工項數量與品質核算工程款。由系爭工程之估價單及原告提
  供之工程結算單，可見以面積為單位(平方公尺或坪數)計算之
  工程項目共17項，然原告自行在其中10項工程，因施作面積變
  更而有找補之計價，顯見原告早認定本件承攬契約為實作實算
  契約，應事後結算。
㈢系爭工程總價不應另加計營業稅已如前述，且工程款部分：
⒈水電工程：原告主張已告知被告將原本1個配電箱改為3個不同
  功能配電箱；惟109年8月19日，係被告向原告詢問：「有個問
  題想請教，配電箱是藏在收納櫃後面嗎？還是有別的方法隱藏
  起來，比較美觀」、原告亦答覆：「會放在收納櫃裡」，此有
  Line對話紀錄可證，可見被告早已表明施作內容應為隱藏式的
  配電箱。109年11月3日之Line對話紀錄，原告向被告說明配電
  箱施作內容之時，被告亦強調：「…一起評估…不希望做出來跟
  想像中不一樣」，被告並未同意將施作內容，改為3個不同功
  能且未包覆之配電箱。原告所提「水電工程驗收單影本」第7
  項「插座、開關等面板新換」係勾選有施作、無缺失，然在備
  註欄為記載「尚未施工」，實際上所有插座，皆僅將電源線與
  插座銜接，插座及面板尚未施作完成如被證四所示照片，且梯
  間大門口開關門板，亦未換新，如被證五照片，原告就尚未完
  工部分之工程款，自應扣除。
2.玄關門及鋁窗工程：依原告所提「玄關門及鋁窗工程驗收單影
  本」第1項「雙玄關大門」，備註欄位係記載「電子鎖未安裝
  」。而原告曾於109年12月2日，以Line傳送結算單予被告，該
  結算單內就電子鎖未安裝部分扣除2,000元(即原為58,000元，
  該結算單記載56,000元)，此有當日之Line對話紀錄及結算單
  為證，但在原告提出工程結算單內未扣除，應有違誤。
3.泥水工程、磁磚工程及木作工程部分，兩造尚未進行驗收，被
  告否認已經驗收得請款，原告自應舉證證明有如其所提工程結
  算單施作，始有報酬請求權，被告完成驗收前拒絕給付。
㈣縱認為本件承攬契約之性質為總價承攬，原告主張總價承攬契
  約因考慮耗材，而不得針對泥水工程、磁磚工程及木作工程再
  作價金之增減，亦無理由。按總價契約亦非不得依法或依約變
  更給付報酬之總價，倘實際施作數量與該預估數量差距過大，
  或工作範圍變更致與締約時約定工作範圍不一致，即有依約調
  整契約總價之可能，以符公平。實際施作數量與該預估數量差
  距是否過大之判准，可參考政府採購法授權制定之採購契約要
  項第32條第2款：「契約價金係以總價決標，且以契約總價給
  付，而其履約有下列情形之一者，得調整之。…(二)工程之個
  別項目實作數量較契約所定數量增減達百分之五以上者，其逾
  百分之五之部分，變更設計增減契約價金。未達百分之五者，
  契約價金不予增減。…」其係以工程之個別項目實作數量較契
  約所定數量增減達5%上者，契約總價得調整之。前述被告爭執
  之3項工程，被告以雷射測距儀及捲尺實際測量後，皆有坪數
  短缺。原告亦曾以尺至現場測量，所測短缺坪數與被告實測相
  同，且實際施作數量與該預估數量差距有11.45％至68.42％之幅
  度，復參酌上開採購契約要項規定，被告認為本件承攬契約總
  價有調整之必要，以符公平。而計算方式，係將原估價金額扣
  除短少坪數乘以每坪之單價，故被告結算之工程款於泥水工程
  部分，應為199,389元、磁磚工程應為64,605元，以及木作工
  程應為69,545元。
㈤原告就系爭工程及追加工程已依約定施作完成，未為舉證責任
  ；被告已舉證證明系爭工程及追加工程有未依約施作、詳列各
  工程細項未完工或未依約定施作之單價追減表格，系爭工程尾
  款及追加工程款總價應為519,509元，被告已經給付原告系爭
  工程尾款及追加工程款共526,682元，原告再為請求給付尾款
  差額131,086元及加值營業稅金80,288元，顯無理由等語。
㈥並聲明：原告之訴駁回。
四、本件不爭執事項及爭執事項之整理：
不爭執事項：　　
㈠兩造於109年10月6日簽立系爭合約（見本院卷第15至16頁），
  立合約人即為原告，兩造並於合約書上簽名，依系爭合約第4
  條約定系爭工程總價為226萬元，並訂有4期工程款給付時序，
  包括開工工程款、第2、3期工程款及尾款。又系爭合約於第4
  條後有手寫未稅2字字樣，並蓋有原告之印章1枚，然並無被告
  之任何簽署於該字樣附近。
㈡系爭工程工程估價單（見本院卷第17頁至21頁）上，兩造所約
  定工程估價單總價為2,265,900元（見本院卷第17頁），該附
  記未含項目有記載：不含5%加值營業稅文字。兩造對本件系爭
  合約性質為裝修工程承攬契約，均不爭執。
㈢被告已經依系爭合約第5條第1項，於109年10月14日已給付開工
  工程款為678,000元，並另並於110年1月4日自行匯款526,682
  元。
㈣原告係於109年12月8日以存證信函向被告表示終止系爭合約，
  並於同月12日由被告收受，有該存證信函及回執可表（見本院
  卷第35至39頁）。原告後又以其重新計算結算被告未付之工程
  款為657,768元，並以律師函及存證信函向被告發送，被告於1
  10年1月4日收受，有該律師函及回執可表（見本院卷第59至67
  頁、第69至73頁）。被告係自行依施工進度結算系爭合約及追
  加工程尾款為526,682元，並於110年1月4日向原告為上開之給
  付，有入帳證明可查（見本院卷第75頁）。
㈤被告抗辯尚有追加工程27萬元被告已為給付無爭議（見本院卷
  第405頁），原告主張被告尚另有給付追加單多付金額9,650元
  （見本院卷第375頁），與本件爭訟之部分無關，兩造當庭未
  爭執。
爭執事項
㈠系爭合約究為原告主張總價承攬契約（而應依約給付各期工程
  款），或被告抗辯之實做實算契約（而應依約逐一項目計算驗
  收並計價）？原告主張系爭工程，被告仍應給付差額131,086
  元，是否有理？　
㈡原告主張系爭合約之系爭工程總價，應另加計加值營業稅並由
  被告負擔，是否有理由?亦即，兩造是否曾約定該加值營業稅
  應由被告負擔並給付原告？原告本件向被告請求本件系爭工程
  尚應給付加值營業稅金共80,288元予被告，是否有理由?
五、本院之判斷：
㈠原告主張系爭合約約定總價為226萬元事實，業據其提出系爭合
  約為證，且查工程估價單記載施作各項工程合計總價為2,265,
  900元，雖未經兩造另行在上簽署，仍可見此係兩造當初締結
  系爭合約之基礎，該等款項既與系爭合約約定款項金額相近，
  僅有5,900元一般工程慣例上議價時經常捨去之零頭款差別，
  堪認兩造系爭合約之工程項目，確如工程估價單所載。兩造雖
  對系爭工程究為承攬契約之總價承攬或實做實算承攬契約有所
  爭執，然查系爭合約之金額雖大致如工程估價單所載項目之總
  和後捨去零頭款，但已經議定一非工程估價單記載之總和款，
  足見兩造有以此作為系爭工程總價承攬之意思，當為總價承攬
  契約。且按一般而言工程實務上，工程承攬關係中大致可分為
  3個階段，第一階段是各工作項目於施工中，基於品質管理程
  序發見瑕疵問題，承攬人應依定作人之指示，於合理期間內修
  補完成；第二階段是於所謂完工或竣工後，完工驗收階段時定
  作人所發見瑕疵，此時才需完成瑕疵修補，方得完成驗收程序
  ，其後則為第三階段保固期間所發見之瑕疵。本件於約定完工
  期之前，承攬人之原告即因被告拒不依期付款而已依系爭合約
  終止契約，被告亦未抗辯於其依約應給付第一期工程款項前，
  即發現原告施作上有瑕疵且業已經被告要求原告卻拒絕補正等
  違約情事，是以，本件爭議實為系爭工程終止系爭合約後，被
  告應得給付之款項究竟為何，亦即，兩造系爭合約是否為總價
  承攬而分期給付工程款或係應以實際施作情形個別驗收結算計
  算應付之總價，即應先為釐清。又按總價承包之契約工程實務
  上多為小型建築工程及室內設計裝潢工程所採行，總價多採整
  數各期請款多明定採依％幾比率付款（比方系爭合約各期比例
  給付約定總價工程款部分成數之情形）、實作實算契約則多為
  中、大型建築工程及室內設計裝潢工程所慣採行，各期請款多
  明定設計監造單位實作實算估驗計價付款（常會有明確約定如
  何在各期付款前實作實算之進度及標準），承攬人依據其各期
  以至完工期實際施作各工作項目之數量，經乘以契約約定各工
  作項目之單價計算複價及合價，作為其各期以至完工期請款單
  ，並經定作人之設計監造單位辦理實作實算估驗計價後請業主
  付款，於工程完工並完成驗收合格後，經設計監造單位需辦理
  實作實算估驗計價結算，請業主即定作人結算付款以為結案，
  各期經設計監造單位辦理實作實算估驗計價請業主付款，通常
  均會詳定於承攬契約之中，使兩造有所依循。但觀之本件兩造
  系爭合約，完全未提及如何為實做實算之計價方式或標準，或
  如何於各約定付款期間進行驗收估算實作進度等，雖從原告所
  提LINE對話紀錄中，有於請款前曾有檢附追加減工程之項目表
  ，但並非所謂系爭合約第二期工程款之相關完成項目，經核對
  後，認為依照一般工程實務，總價承攬契約之型式，確實才符
  合本件兩造間系爭合約所約定之承攬契約內容，亦徵本院前揭
  認定，應屬有據。被告雖以依系爭合約第7條載明：「甲方(即
  被告)，如因更改設計而數量有增減時，乙方(即原告)對於增
  減部分之估價，得參照本合約所附估價單計算，或另行估定之
  。」而認系爭合約上載金額僅為預算（估）金額，兩造於系爭
  工程中如有增減施作項目數量等情形，應依實作實算，故非總
  價承攬契約。然此僅為在系爭合約第7條載明於被告更改設計
  而數量有增減時，始有適用，本件原締結之系爭合約內容尚無
  已改變原約定工程範圍或項目之變更，本無該條適用，亦無從
  以此作為兩造應於系爭合約工程驗收時逐一就實際完成工程項
  目進行實算後，再行形成工程價額之意思可言。則原告主張兩
  造於系爭合約簽立時已約定總價承攬，依系爭合約之記載內容
  ，即有理由。
㈡原告主張被告給付開工款後，原告已進行系爭工程之施作，然
  原告於第二期工程款給付時向被告請求給付時，被告卻拒絕依
  期給付，故已屢次以LINE及存證信函向被告催款之事實，有卷
  存LINE畫面列印及存證信函可按（見本院卷第23至39頁），被
  告並不爭執，則觀之兩造工程款項之給付時序乃依時間為給付
  而非依工程之項目或範圍進度，亦徵兩造為總價承攬契約性質
  ，且系爭工程為分期按時給付工程款項，僅工程尾款始應於完
  工驗收後始為給付，自不待言。又查系爭工程兩造應係於109
  年11月間先停工（見本院卷第25頁），然因原告已向被告請求
  依約給付第2期款（及另兩造於本件中未提及之追加款27萬元
  ），被告未同意給付，表明要驗收，被告並於109年12月4日自
  行計算目前完工及未完工之工程款1,455,400元（含設計監管
  費），經原告於嗣後之同月7日對話表示對計算款項無意見，
  但不同意被告要求打折減價之款項等情，亦有兩造LINE對話畫
  面（見本院卷第23、27、31、33頁）可考，堪認兩造當時雖未
  為終止系爭合約，但已就系爭工程當時施做完成及已施做未完
  成部分進行金額估算，且被告自行估算之價格相較原告本件請
  求金額為高，且原告當時即已就該金額以無意見表示同意，僅
  不願意再為折扣減價讓被告為給付。則被告依系爭合約本應於
  109年11月間給付第二期工程款，然其於未為終止合約狀態下
  ，迄至原告以109年12月8日存證信函終止合約時仍未為給付，
  顯已經違反系爭合約第5條約定，原告以被告違約，而依系爭
  合約第8條第2款約定，認為被告不按照約定日期付款，請求終
  止系爭工程由其承攬之系爭合約，自有理由。是兩造系爭合約
  已經於該存信函於同月12日送達被告時發生終止之效力，亦有
  該存證信函及收件回執可按（見本院卷第35至39頁）。則兩造
  系爭合約既然已因被告違約而終止，當無再為依約給付尾款前
  應予驗收之情事，則原告向被告請求依約在系爭合約終止前被
  告依期應履行給付之開工款（此部分被告已經履行）及第二期
  工程款項，依兩造系爭合約約定，當有理由。
㈢又依照前述之兩造LINE對話紀錄，兩造至109年12月4日所結算
  之工程款應為1,455,400元，且此係由被告自行提出之結算金
  額，經原告表示無意見而予以同意。但原告於本件主張願以其
  自行結算之較少金額即1,356,075元為計算基準，扣除被告已
  經給付第一期工程款678,000元，認為被告應給付678,075元，
  再以自行計算後更少之657,768元，扣除所不爭執其已匯款之5
  26,686元後，請求被告給付餘款131,086元，則查兩造約定第
  二期款項為678,000元，乃較前述原告或被告會算結算之金額
  不論應付678,075元或657,768元均高，經比對兩造前述對話內
  容，應係本件尚有除系爭合約內容外追加之部分所導致，僅兩
  造於本件中並未對此再為主張或抗辯，是該部分金額即1,455,
  400元既經兩造自行結算後會算同意而合意，原告主張以更低
  之款項向被告請求，仍屬對被告有利，原告以此為計算基準如
  前所述，而向被告請求並扣除被告已匯之款項後請求131,086
  元，應屬有據。至於被告雖一再抗辯兩造依約應於工程估價單
  所載完成之項目，原告並未為完成，且尚有被告抗辯前述水電
  工程未同意變更設計（將原本1個配電箱改為3個不同功能配電
  箱、第7項「插座、開關等面板新換尚未施工完畢、梯間大門
  口開關門板未換新）等該尚未完工部分工程款應扣除、玄關門
  及鋁窗工程中電子鎖未安裝部分應扣除2000元但於工程結算單
  內未扣除、另泥水工程、磁磚工程及木作工程部分尚未進行驗
  收不得請求云云，然此均係系爭合約依約履行，且於原告請求
  尾款前應完成驗收所應依約踐行之事項，本件既於系爭工程進
  行中，因兩造約定給付工程款乃係按期付款之總價承攬契約，
  則因被告無故違約不為依期給付，導致系爭工程無法進行，並
  經原告依約終止系爭合約，則原告終止系爭合約，既屬合法，
  已無所謂仍應以系爭工程原約定全部項目（或包含追加項目）
  逐一進行驗收及應以驗收完畢始得請款或給付工程款之情形可
  言，被告對此容有誤會，當無可採。至於本件原告依約原得請
  求已經到期而未受給付之第二期工程款，然因兩造於終止系爭
  合約後另有達成合意本件結算後之款項金額，則原告以此並縮
  減金額而向被告請求其中餘款131,086元，仍屬有據，已如前
  述，自已無再逐一就兩造已經終止系爭合約之原工程估價單內
  所列載各項工程項目為訴訟中驗收，或要求原告提出驗收證明
  始得請款之餘地，至於，原告所提被告簽署之驗收單（見本院
  卷第41頁），僅為兩造已經停工並終止系爭合約後，為求解決
  爭議，於同年12月12日相約到承攬工程現場進行之清點確認及
  交接等，並以之作為系爭工程項目之進度依據，然誠如前述，
  本件既於依約完成系爭工程履約期前，即應被告違約而遭原告
  終止系爭合約，原告本無依約進行逐項驗收之義務，然有依約
  收取已到期工程款之權利，併遍查全卷事證，亦不見被告抗辯
  或兩造有何約定於各期給付工程款外應完成各期之工程項目或
  範圍之約定可言，是被告抗辯其經原告依法終止系爭合約後，
  仍得請求驗收完成後始有給付工程款項之義務，更屬無由，併
  此說明。
㈣原告雖主張系爭合約已經兩造合意營業稅款由被告負擔，且原
  告已以開立如上相同營業稅金金額之發票，被告自應給付營業
  稅金云云，無非以其自行開立之發票及工程估價單上記載為證
   。然查，原告開立含加值營業稅之發票，本為原告登記有建
  築物室內裝修專業技術人員且因經營獨資皓品室內裝修工作室
  ，應負擔之稅捐義務。且查原告提出發票3紙，均為其所經營
  皓品室內裝修工作室為營業人之發票，而系爭合約為原告與被
  告簽約，並無任何列及皓品室內裝修工作室之文字，是被告主
  觀上所認與其簽約者為原告本人，而非其所獨資經營之皓品室
  內裝修工作室，應為合理。原告嗣後雖提出110年2月間存證信
  函作為請求稅金及寄送統一發票正本之證明（見本院卷第133
  至141頁），然此與被告提出之兩造對話紀錄，原告有先洽問
  被告要不要發票要不要含稅等語，經被告回答不要發票沒關係
  等語，原告及回答：好等語，又稱：...我就不改估價單了等
  語（見本院卷第225頁），堪認兩造已有合意系爭工程之承攬
  是不要發票、不含稅為議價之事實相悖，若原告主張兩造事後
  有新合意為另需由被告負擔系爭合約總價加計之稅賦，原告自
  應負積極舉證之責。又查原告起訴時，亦未依據兩造契約及加
  值型及非加值型營業稅法規定，請求被告給付系爭工程應負擔
  之加值營業稅，倘若兩造原即約定日後倘生有賦稅負擔應由被
  告負擔時，理應會明白加載於系爭合約或工程估價單等書面上
  ，且原告於本件兩造涉有爭議起訴時即會向被告如數請求，況
  且，系爭合約第4條已經約定承包總價，雖於句點後有手寫加
  載未稅字樣，然查系爭合約應為原告預先以電腦撰寫列印擬製
  而由被告在上手寫甲方部分應填載或蓋印之欄位，是如若兩造
  締約時即約明由被告負擔稅賦，原告應會於系爭合約預擬時即
  已撰寫，少有日後自行填載而生爭議情事，本件已經被告抗辯
  未曾同意約定價款尚須加計加值營業稅，且原告係主張事後於
  109年12月4日經被告同意後，在被告面前增添用印，乃被告未
  帶其持有系爭合約，僅在自己的契約上用印云云，然誠如被告
  所述，若如兩造締約後始約明此事，依照一般人生活交易經驗
  ，應會由雙方在其上簽署，少有變更或增載原無約定之事由，
  卻僅由對其有利之一方簽署蓋印，負擔義務之一方既不曾簽署
  蓋印，其持有之契約亦無該記載之情形，是被告抗辯觀被告所
  留存之契約正本無「未稅」手寫記載、兩造間Line對話紀錄對
  系爭工程均以不含稅方式討論給付工程款，認為兩造從無約明
  加值營業稅金應由被告給付原告一情，較符合事實。至原告雖
  舉在工程估價單上亦載不含5%加值營業稅字樣，然此僅係兩造
  在估計系爭工程價額總價及議價時應知悉之資訊，尚無從認為
  被告見此主觀上即應認為自己消費者應負擔原告經營事業之加
  值營業稅，更何況民間有所謂不含稅款與含稅款之差別，或者
  為營業人自行負擔、或者為營業人判斷毋庸賦稅，各項情形本
  屬有別，無法以一而論，故無從僅以工程估價單上之前述
　記載，認為被告知悉並已經同意其應於約定總價及各期應付款
  項之外，更應加給原告遭課之加值營業稅並如數付予原告。則
  原告就兩造已有合意稅賦由被告負擔之有利事實，既經被告否
  認，仍應舉證，無法逕以一般人日常生活交易常態作為被告於
  本件工程即應負擔之依據。原告固然主張依建築法與加值型及
  非加值型營業稅法等相關法令，認為買受人為營業稅之最終負
  擔，然此乃一般營業店家將售價或所謂定價，得自行加計營業
  稅在內之相關依據，並非指消費者以營業店家已明示之售價或
  定價為買賣或其他締約之合意後，應有以此公開價格再加計加
  值營業稅並為給付之意思可言，否則，即與民法契約自由以意
  思表示明確為基礎之原則相悖。亦即，兩造締約時，若未約明
  系爭工程款倘有何種稅賦由被告負擔，或已約明系爭工程款項
  款項不含稅金，則原告主張之情，即無適用餘地。系爭合約之
  全文，既然未見任何有關稅金轉嫁由被告負擔記載，參酌系爭
  合約第5條雙方就付款辦法，係依階段付款，包括開工工程款
  、第二、三期工程與完工驗收後之尾款款項金額，顯原來亦無
  加計稅金給付之約定，則原告自承締約後事後書寫蓋印之未稅
  字樣，無法作為被告應給付稅款轉嫁之依據，並徵以被告抗辯
  系爭工程被告已經給付開工工程款678,000元，於終止系爭合
  約前，亦從未向被告提出營業稅5%應由被告負擔之要求等語，
  原告就此無法舉證證明其前揭主張為實在，更證被告抗辯乃原
  告事後始以非締約名義人皓品室內裝修工作室開立發票所應負
  擔之加值營業稅5%款項，向被告請求給付一節，符合事實。是
  原告於擴張聲明後所稱系爭合約應附加加值營業稅並約明由被
  告給付云云，並無可採，無從向被告請求。
六、綜上所述，原告起訴主張因被告履行已定分期工程款之給付
    遲延，屢催仍不給付，被告已經違約，原告始以存證信函終
    止系爭合約並請求給付尚未依約給付之工程款，為有理由。
    原告既已經依約終止系爭合約，被告嗣後再以原告違約為事
    由終止系爭合約，因系爭合約已經由原告依約合法終止，即
    無可能，自無庸再論究原告有無違約情事或被告可否依約終
    止系爭合約。原告又主張系爭合約終止後，兩造曾相約現場
    就系爭工程已施作部分驗收完成，被告並有親自簽收驗收單
    情事，被告於110年1月4日收受原告之存證律師函後，即於1
    10年1月4日自行匯款526,682元，原告以被告應給付678,075
    元更低之自行結算款657,768元，扣除被告已為之匯款526,6
    86元後，請求被告給付餘款131,086元，並另請求被告應給
    付稅款稅金80,288元，總計211,374元部分，該請求80,288
    元加值營業稅部分，原告未能舉證證明兩造已由合意由被告
    給付，顯然並無理由。至原告請求被告給付剩餘工程款之部
    分，依卷證資料，兩造確曾合意原告主張之系爭工程終止後
    工程款總額，則原告於本件縮減而以較少之金額扣除被告嗣
    後已經給付之款項，向被告為請求131,086元，較之系爭合
    約約定之第二期工程款應為給付金額扣除後更少，但既為兩
    造嗣所新形成合意之工程款金額，且再經原告自行縮減請求
    ，原告以之為不足餘款之計算基礎，經核亦無不當，並對被
    告無不利，自應准許。
七、從而，原告依據系爭合約及總價承攬及承攬等之法律關係，
    請求被告給付系爭合約終止剩餘被告應付而未付之承攬工程
    款131,086元，為有理由。又按被告應付給付遲延之責任，
    是原告併請求該131,086元部分，被告應自聲明所示追加訴
    之聲明狀繕本送達之翌日即110年4月30日起（見本院卷第15
    7頁）至清償日止，按週年利率5%計算之遲延利息，為有理
    由，應予准許。逾此部分，則為無理由，自應予駁回。
八、又本件原告勝訴部分，係就民事訴訟法第427條第1項訴訟適
    用簡易程序所為被告部分敗訴之判決，依同法第389條第1項
    第3款規定，應依職權宣告假執行。又法院應依職權宣告假
    執行者，本毋庸原告為聲請，若原告仍聲請願供擔保宣告假
    執行者，該聲請僅具督促法院職權發動之效力，爰不另為供
    擔保之諭知。至原告就敗訴部分，本因訴之駁回而失所依據
    ，原告亦僅就此聲請本院依職權為之，毋庸准駁。併就原告
    勝訴部分，對被告依職權酌定相當金額，宣告如被告預供擔
    保得免為假執行。
九、本件事證已臻明確，兩造其餘攻擊防禦方法及所提證據，於
    判決結果不生影響，爰不一一論列，併此敘明。
十、訴訟費用負擔之依據：民事訴訟法第79條。兩造應負擔之費
    用如後附表之訴訟費用計算書所示。
中　　華　　民　　國　　111 　年　　1 　　月　　24　　日
                  臺北簡易庭  法  官  徐千惠
以上為正本係照原本作成。
如不服本判決，應於送達後二十日內，向本院提出上訴狀並表明
上訴理由，如於本判決宣示後送達前提起上訴者，應於判決送達
後二十日內補提上訴理由書（須附繕本）。
如委任律師提起上訴者，應一併繳納上訴審裁判費。
中　　華　　民　　國　　111 　年　　1 　　月　　24　　日
                              書記官  黃慧怡
附表
訴訟費用計算書：

項    目 金額（新臺幣） 備註 第一審裁判費 2,320元 已由原告墊付自繳 第一審鑑定費 無  證人旅費 無  合    計 2,320元 被告負擔62％即1,438元 原告負擔38％即882元  （元以下均四捨五入）